【裁判字號】    97,訴,1382
【裁判日期】    971127
【裁判案由】    強盜等
【裁判全文】
臺灣屏東地方法院刑事判決              97年度訴字第1382號
公  訴  人  臺灣屏東地方法院檢察署檢察官
被      告  丙○○
                    （現於臺灣屏東監獄執行中）
指定辯護人  李偉如律師
上列被告因強盜等案件，經檢察官提起公訴（97年度偵字第5848
號）本院判決如下：
    主  文
丙○○攜帶兇器毀壞門扇竊盜，累犯，處有期徒刑捌月；又攜帶
兇器毀壞安全設備於夜間侵入住宅竊盜，因防護贓物、脫免逮捕
，而當場施以強暴，累犯，處有期徒刑年捌月，應執行有期徒
刑肆年。
    事  實
一、丙○○前於民國94年間，因施用毒品案件，經本院以94年度
    簡上字第176 號判處有期徒刑5 月確定，於95年10月23日執
    行完畢出監。詎仍不知悔改，竟意圖為自己不法之所有，本
    於竊盜之意思，於97年7 月13日凌晨3 時50分許，騎乘其所
    有之黑色機車，至屏東縣內埔鄉○○路653 號之丁○○店外
    ，趁丁○○下班未營業之際，以其所有客觀上足以對人之生
    命、身體、安全造成危險之扁型螺絲起子，將丁○○1 樓店
    內之鐵門撬離軌道毀壞後，再搬開鐵捲門進入店內後方之房
    間，竊取丁○○放置於書桌抽屜及收銀櫃內之零錢，共計新
    台幣（下同）10,000元，及電腦螢幕1 台。得手後將之搬運
    至上開機車腳踏板處置放。
二、復基於竊盜意思，於同日凌晨4 時許，至屏東縣內埔鄉○○
    路679 之1 號甲○○之住處（1 樓為店面、樓上為住家，可
    相通），再持上開螺絲起子將住處外用以防盜之鐵捲門開關
    箱蓋子撬開破壞後，啟動電源開啟鐵捲門後侵入甲○○店內
    ，竊取甲○○放置於店內鐵罐及抽屜內之現金共計約10,000
    元，得手後拿至甲○○住處外清點，並將鐵捲門再次放下。
    甲○○在睡夢中聽見1 樓傳來抽屜開關之聲音，便下樓查看
    ，見前門鐵捲門正關下，即自住處後門繞到前門，發覺丙○○正清點自其店內竊得之財物便上前欲將其逮捕，丙○○為
    逃離現場，隨即跳上上開機車欲離去，甲○○見狀為阻止其
    離開，便自丙○○後方勾住其脖子，詎丙○○為防護贓物及
    脫免逮捕，明知於此情形下，騎車逃離將造成拖行甲○○成
    傷之結果，竟仍執意騎車前行，見其左前方有鐵鍋、瓦斯桶
    等物，便加速偏向左方前進，使勾住在後之甲○○撞擊鐵鍋
    、瓦斯桶並向前拖行近50公尺，以此方式對甲○○當場施以
    強暴使甲○○難以抗拒，並受有左肩、後背、左手肘、腰部
    、雙下肢多處挫擦傷並瘀腫等傷害，嗣因甲○○無力而放手
    跌落在地，丙○○遂騎乘機車逃逸，上開丁○○之電腦螢幕
    則於拉扯間滑落遺留在現場（業已發還丁○○），經警採得
    螢幕上之指紋及調閱路口之監視器影像，始循線查獲上情。
三、案經甲○○、丁○○訴由屏東縣政府警察局內埔分局報告臺
    灣屏東地方法院檢察署檢察官偵查起訴。
    理  由
一、證據能力部分：
 (一) 證人即告訴人甲○○、乙○○於警詢中所為之證述，為被告
    以外之人於審判外之言詞陳述，屬傳聞證據，被告就該證據
    之證據能力提出爭執，復查無得例外取得證據能力之法律依
    據，應認無證據能力，不得採為認定被告有罪之證據資料。
 (二) 按被告以外之人於審判外之言詞或書面陳述，除法律有規定
    者外，不得作為證據；又被告以外之人於偵查中向檢察官所
    為之陳述，除顯有不可信之情況者外，得為證據，刑事訴訟
    法刑事訴訟法第159 條第1 項、第159 條之1 第2 項分別定
    有明文。次按詰問權係指訴訟上被告有在公判庭當面詰問證
    人，以求發現真實之權利，應認被告具有處分權，非不得由
    被告放棄對原供述人之反對詰問權，此與證據能力係指符合
    法律所規定之證據適格，而得成為證明犯罪事實存在與否之
    證據資格，性質上並非相同，因而尚未經被告行使詰問權之
    被告以外之人於審判外向法官所為之陳述及於偵查中向檢察
    官所為之陳述，應屬未經完足調查之證據，非謂無證據能力
    ，不容許作為證據，最高法院著有95年度台上字第6675號判
    決意旨可參。查證人甲○○、乙○○於檢察官偵訊時之證述
    ，已經具結在卷，合於法定要件，復查無「顯有不可信之情
    況」，乃傳聞證據之例外情形，應有證據能力。抑且，告訴
    人於本院審理時經到庭接受詰問，並無妨礙被告之對質詰問
    權，是證人於上開偵查中之陳述，應有證據能力。
 (三) 被告以外之人於審判外之陳述雖不符刑事訴訟法第159 條之
    1 至之4 等4 條之規定，而經當事人於審判程序同意作為證
    據，法院審酌該言詞陳述或書面陳述作成時之情況，認為適
    當者，亦得為證據；當事人、代理人或辯護人於法院調查證
    據時，知有刑事訴訟法第159 條第1 項不得為證據之情形，
    而未於言詞辯論終結前聲明異議者，視為有前項之同意，同
    法第159 條之5 定有明文。其立法意旨在於傳聞證據未經當
    事人之反對詰問予以核實，原則上先予排除。惟若當事人已
    放棄反對詰問權，於審判程序中表明同意該等傳聞證據可作
    為證據；或於言詞辯論終結前未聲明異議，基於尊重當事人
    對傳聞證據之處分權，及證據資料愈豐富，愈有助於真實發
    見之理念，且強化言詞辯論主義，使訴訟程序得以順暢進行
    ，上開傳聞證據亦均具有證據能力。被告丙○○及檢察官就
    本院所引用之證人丁○○警詢筆錄、行政院內政部警政署刑
    事警察局刑紋字第02970113860 號指紋鑑驗書、國仁醫院之
    診斷證明書等被告以外之人於審判外之陳述，均同意作為證
    據使用，本院審酌該等文書作成之形式，尚無瑕疵、並與待
    證事實具有關聯性等情況，認為適當，應認得為證據，揆諸
    前開說明，就本案所引用之供述書面證據均具有證據能力。
二、認定事實之理由：
 (一) 訊據被告對事實欄一之竊盜犯行坦承不諱，核與證人即被害
    人丁○○於警詢所證：「我家大門鐵捲門被撬開，被竊走電
    腦螢幕1 台，當時從歹徒所騎乘之機車上滑落下來，我每天
    都有在使用電腦，我知道記號在哪裡，我可以認得那是我家
    的沒錯」等語（警卷第8 頁）大致相符，並有行政院內政部
    警政署刑事警察局刑紋字第02970113860 號指紋鑑驗書1紙
    （警卷第16頁）、查獲時現場照片7 幀（警卷第21至24頁）
    可資佐證，足見被告此部分自白與事實相符，堪以採信，此
    部分犯行事證明確，洵堪認定。
 (二) 另被告固坦承有事實欄二所載之加重竊盜犯行，惟矢口否認
    有何準強盜犯行，辯稱：當天係因天雨濕滑，我要騎機車走
    時，重心不穩才往路旁行駛，他並不知道甲○○因此而撞到
    云云。經查：
 1. 上開事實欄二所示之加重竊盜犯行，業據被告於偵查中及本
    院審理時坦承不諱，核與證人甲○○於偵訊時證稱：「當天
    我在睡覺有聽到樓下有聲音，也有抽屜開關的聲音，我就下
    去看，到樓下時就看到鐵捲門放下來，就看到被告蹲在我門
    口好像是在整理東西，他就拿了2 個鐵罐子給我說這個給你
    ，我一看是我店內的東西」等語（偵卷第11頁），及於本院
    審理時所證：「我家鐵捲門的開關在門外，被告破壞掉之後
    進來，啟動箱的整個箱子的蓋子被敲壞了，整個蓋子都掉下
    來，我後來叫工人把它移到門裡面；我錢筒裡面有壹仟元好
    幾張、壹佰元好幾張及零錢，所以我知道錢筒裡面約有一萬
    元，我的錢筒是鐵罐子，我的銅板放在放各種類型銅板的格
    子裡，總共約有10,000元左右，我算一下發現我另外一個盒
    子的銅板有700 元不見了」等語相符（本院卷第48頁），此
    外，復有上開內政部警政署刑事警察局指紋鑑驗書、屏東縣
    警察局內埔分局報案三聯單、案發現場甲○○住處照片7 幀
    在卷足稽，並有被告遺留現場之紅色衣服1 件、拖鞋1 雙扣
    案可證，足見被告上開自白與事實相符，應可採信。被告確
    有事實欄二所示之加重竊盜犯行，已堪認定。
 2. 按刑法第329 條準強盜罪之規定，將竊盜或搶奪之行為人為
    防護贓物、脫免逮捕或湮滅罪證而當場施強暴、脅迫之行為
    ，視為施強暴、脅迫使人不能抗拒而取走財物之強盜行為，
    乃因準強盜罪之取財行為與施強暴、脅迫行為之因果順序，
    雖與強盜罪相反，卻有時空之緊密連接關係，以致竊盜或搶
    奪故意與施強暴、脅迫之故意，並非截然可分，而得以視為
    一複合之單一故意，亦即可認為此等行為人之主觀不法與強
    盜行為人之主觀不法幾無差異；復因取財行為與強暴、脅迫
    行為之因果順序縱使倒置，客觀上對於被害人或第三人所造
    成財產法益與人身法益之損害卻無二致，而具有得予以相同
    評價之客觀不法。故擬制為強盜行為之準強盜罪構成要件行
    為，雖未如刑法第328 條強盜罪之規定，將實施強暴、脅迫
    所導致被害人或第三人不能抗拒之要件予以明文規定，惟必
    於竊盜或搶奪之際，當場實施之強暴、脅迫行為，已達使人
    難以抗拒之程度，其行為之客觀不法，方與強盜行為之客觀
    不法相當，而得與強盜罪同其法定刑（大法官解釋釋字第63
    0 號解釋意旨參照）。
 3. 查被告行竊被證人甲○○發覺後，雙方發生拉扯，甲○○進
    而抓住他身體，被告隨即發動機車加速離開一事，業據被告
    供承在卷（偵卷第6 頁），且證人甲○○到庭證稱：「我發
    現時，被告拿錢給我，我一看發現那是我的錢，我就喊有賊
    ，我們開始拉扯，我有抓住他衣服，他騎上機車就發動，我
    就勒住被告的脖子要拖他下來，他就加緊催油門要走，我手
    沒有放，然後他把機車往旁邊撞，我當時在他左邊，我要把
    他往左邊方向拉，被告的車子偏左邊」、「被告明顯知道我
    勾住他的脖子嗎，過程中我有明顯感覺到被告是要拖住我去
    撞旁邊的東西，撞擊第2 次的時候我手沒有力我才放手」等
    語（本院卷第46至47頁），核與證人乙○○證稱：「我看到
    我先生跟被告拉扯，我就一直叫小偷，我看到地上有電腦與
    被告的車子，被告坐在車上，被告要逃了就催油門，我先生
    抓住被告的脖子，被告往前衝的很快，我看到我先生撞到瓦
    斯桶，到香香那邊還有瓦斯與招牌，我先生就掉下來」、「
    被告就直接衝，想要把我先生甩下來，因為我先生摔不下來
    ，才去撞東西，我先生撞到鐵鍋、招牌以後被告都沒有停下
    來，被告在騎，我看到我老公一直撞大鍋、瓦斯桶、招牌過
    去」等情相符（本院卷第50頁）。又參酌證人甲○○證稱：
    「我被被告拖行後是在『香香海產』再過去一點，『香香』
    跟『東港生魚片』中間；從我家豆花店到早餐店包含馬路的
    10幾公尺總共有50公尺，到我放手掉下來的位置有50公尺」
    等語（本院卷第49頁）；及證人乙○○所證：「我先生勾住
    被告脖子被拖行的距離像剛才講的50公尺，我人在後面被告
    騎的很快，時間很快」等語（本院卷第50頁），與卷內照片
    （本院卷第41、42頁）所示之鐵鍋及瓦斯桶、香香海產店招
    牌之相對位置相互觀之，證人甲○○直至其因撞擊無力而鬆
    手處已被拖行近50公尺之遠，業如上述，當無可能如被告所
    述係天雨路滑所致，況人體為有重量之實體，數次撞擊金屬
    物品必然有聲響，被告豈有不知之理？被告所辯顯與常情不
    合，無可採信。綜上各情，益證被告於其竊盜犯行被發覺後
    ，為防護贓物及脫免逮捕，明知甲○○自其後勾住脖子且因
    其向左行駛而受到撞擊後，仍執意向置放有鐵鍋、瓦斯桶之
    左方前進，致甲○○再次受到撞擊並被拖行。
 4. 又證人甲○○遭被告拖行時，其所騎乘機車均未隨同撞擊路
    旁物品乙情，經證人甲○○結證綦詳（本院卷第48頁），若
    其是因重心不穩而向左，再加上甲○○自後方拉阻之力，何
    以機車均未因此撞擊或跌倒，此顯與常情未符。又觀卷內照
    片及證人前開證述可知，被告案發當時逆向騎乘機車，若當
    僅是為逃逸，應會朝對向車道行駛，甲○○亦不致受到撞擊
    ，今被告一反常情，竟逆向朝有多處物品阻擋在前之地方前
    進，顯非為單純逃逸所為。又證人甲○○證稱：「當時速度
    很快，瞬間發生，所以我沒辦法抗拒就去撞到那個鐵鍋」等
    語（本院卷第49頁）。是其於行進間加速致拖行攀附於其後
    之人，不論是否已達於高速行駛，勢將產生其人因直接拖行
    摩擦地面或因離心力拋出摔倒而受有傷害之危險，當為心智
    正常之社會一般人所明知，而被告明知在被害人不顧己身安
    危，自後方緊抓被告脖子，阻止其騎機車逃離現場之情形下
    ，悍然施以上開強暴手段等情觀之，益徵被告斯時是為脫免
    逮捕之意，而對甲○○施強暴，致其難以抗拒之事實至為灼
    然。此外，復有證人甲○○住處附近照片5 幀、國仁醫院之
    診斷證明書在卷足考（警卷第18頁），從而前揭所辯顯為卸
    責之詞，不足採信，其加重準強盜之犯行，事證明確，堪予
    認定。
三、論罪科刑部分：
 (一) 按刑法第321 條第1 項第3 款之攜帶兇器竊盜罪，係以行為
    人攜帶兇器為其加重條件，此所謂兇器，其種類並無限制，
    凡客觀上足以對人之生命、身體、安全構成威脅，具有危險
    性之兇器為已足，並不以攜帶之初有行兇之意圖為必要，螺
    絲起子為足以殺傷人生命、身體之器械，顯為具有危險性之
    兇器（最高法院79年臺上字第5253號判例意旨參照）。查本
    件被告竊盜時所用之工具為扁字型螺絲起子，既足以撬開鐵
    捲門，客觀上自屬足以傷害人之生命、身體之器械，顯為具
    有危險性之兇器無訛。次按刑法第321 條第1 項第1 款之夜
    間侵入住宅竊盜罪，其所謂「住宅」，乃指人類日常居住之
    場所而言（76年台上2972號判例意旨可資參照），今證人丁○○上開遭竊地點為做生意之店內，且晚上又無人居住該處
    等情經丁○○證述在卷（警卷第7 、9 頁），是該處非刑法
    第321 條第1 款之住宅或有人居住之建築物，公訴意旨認被
    告就此部分犯行亦構成該款之加重要件，顯有誤會。核被告
    就事實欄一部分所為，係犯刑法第321 條第1 項第2 款、第
    3 款之加重竊盜罪。
 (二) 按刑法第330 條加重強盜罪，不僅指刑法第328 條第1 項、
    第2 項之強盜罪而言，即依同法第329 條以強盜論者，亦包
    括之，如犯準強盜罪而有第321 條第1 項各款情形之一，即
    應依第330 條論處（最高法院82年度台上字第5777號判決意
    旨參照）。次按「毀壞構成門扇之一部之電動鎖及喇叭鎖，
    係毀壞門扇之行為，毀壞附加於門上之掛鎖，則屬毀壞安全
    設備，因認上訴人所為，係犯刑法第321 條第1 項第2 款、
    第3 款之帶兇器毀壞門扇、安全設備竊盜罪。其毀壞門扇
    及安全設備之行為，乃係竊盜之加重要件行為，自無成立毀
    損罪之餘地」，又鐵捲門開關箱為安全設備之一種（83年台
    上3856號判例、87高等法院法律座談會參照）。查證人甲○○於審理時證稱「我家鐵捲門的開關在門外，被告破壞掉之
    後進來；啟動箱的整個箱子的蓋子被敲壞了，整個蓋子都掉
    下來，我後來叫工人把它移到門裡面」等語；證人乙○○亦
    證「外面鐵箱的功用在鐵箱加鎖後，要保護裡面的電源開關
    ，不要隨便讓人開關」等語（本院卷第48、50頁），可證被
    告所破壞之鐵捲門開關箱雖和鐵捲門為獨立2 個物，惟其功
    能在於避免鐵捲門被任意開啟，自與附加於門上之掛鎖用途
    相同，揆諸前開說明，應係安全設備之一種。本件被告攜帶
    螺絲起子，破壞甲○○住處鐵捲門開關箱，並於夜間侵入其
    住處竊取財物，被發覺後又對甲○○當時施以強暴之事實，
    已如上論，是核被告此部分所為，係犯刑法第321 條第1 項
    第1 款、第2 款、第3 款、第329 條、330 條第1 項之加重
    準強盜罪。又毀壞安全設備已包括第321 第1 項第2 款之罪
    予以評價，自不再另論毀損罪，公訴意旨認應另犯毀損罪，
    容有誤會。再按犯強盜罪，於實施強暴行為之過程中，如別
    無傷害之故意，僅因拉扯致被害人受有傷害，乃施強暴之當
    然結果，不另論傷害罪 (最高法院25年上字第1253號判例、
    91 年 度臺上字第1441號判決要旨參照)。 告訴人甲○○於
    本案過程中所受之傷害，乃被告為防護贓物、脫免逮捕時拉
    扯、撞擊所造成，自係屬施強暴之當然結果，當不另論傷害
    罪。
 (三) 被告有犯罪事實欄所載之前案紀錄，有臺灣高等法院被告前
    案紀錄表附卷可查，其前受有期徒刑執行完畢，5 年以內故
    意再犯本件有期徒刑以上之罪，為累犯，應依刑法第47條第
    1 項之規定加重其刑。本件被告所犯之加重準強盜罪最輕本
    刑為7 年以上有期徒刑，惟被告係行竊後欲順利逃逸始為強
    暴行為，相對於自始即基於強盜犯意而以強暴、脅迫等手段
    ，至使不能抗拒而取他人之物者，被告對社會治安之危害顯
    然較小，又獲得之財物僅700 元暨甲○○所受傷害等犯案情
    節觀之，倘依上開規定處以最低刑度，無異仍屬失之過苛而
    不盡情理，倘科被告上開法定最輕之刑，猶嫌過重，爰依刑
    法第59條規定，酌量減輕被告之刑，其有上開刑之加重減輕
    事由，依法先加後減之。爰審酌被告有上述前科紀錄，素行
    不良，年輕力壯、身體健康，不思努力工作賺取生活所需，
    為貪圖不法利益，竊盜他人財物變賣牟利，漠視他人之財產
    權益，為脫免逮捕竟對告訴人甲○○施以強暴行為，使之受
    有上述傷害，迄今未與被害人等達成和解，賠償其所受之損
    害及其犯後態度等一切情狀，分別量處如主文所示之刑，並
    定其應執行之刑。至於扁字型螺絲起子1 支，屬被告所有並
    供其犯本罪使用之物，惟非屬違禁物，被告又已丟棄，復無
    證據證明現仍存在，爰不為沒收之諭知。
據上論斷，依應刑事訴訟法第299 條第1 項前段，刑法第321 條
第2 款、第3 款、第330 條第1 項、第47條第1 項、第59條、第
51條第5 款，判決如主文。
本案經檢察官陳鼎文到庭執行職務。
中    華    民    國    97    年    11    月    27    日
                   刑事第二庭    審判長法  官  翁世容
                                       法  官  戴韻玲
                                       法  官  劉怡孜
以上正本證明與原本無異。
如不服本判決應於收受判決後10日內向本院提出上訴書狀，並應
敘述具體理由；其未敘述上訴理由者，應於上訴期間屆滿後20日
內向本院補提理由書（均須按他造當事人之人數附繕本）「切勿
逕送上級法院」。
中    華    民    國    97    年    11    月    28    日
                                       書記官  馮得弟
附錄本判決論罪科刑法條全文：
刑法第321條第1項
犯竊盜罪而有左列情形之一者，處6 月以上、5 年以下有期徒刑
：
一  於夜間侵入住宅或有人居住之建築物、船艦或隱匿其內而犯
    之者。
二  毀越門扇、牆垣或其他安全設備而犯之者。
三  攜帶兇器而犯之者。
刑法第329 條：
竊盜或搶奪，因防護贓物、脫免逮捕或湮滅罪證，而當場施以強
暴脅迫者，以強盜論。
刑法第330 條：
犯強盜罪而有第三百二十一條第一項各款情形之一者，處七年以
上有期徒刑。
前項之未遂犯罰之。


司法院資訊處製作；財團法人民間司法改革基金會備份。
